【裁判字號】    98,上訴,3131
【裁判日期】    981215
【裁判案由】    毒品危害防制條例等
【裁判全文】
臺灣高等法院刑事判決                98年度上訴字第3131號
上  訴  人  臺灣板橋地方法院檢察署檢察官
被      告  丙○○
選任辯護人  法律扶助周佳弘律師
被      告  乙○○
選任辯護人 法律扶助邢越律師
上列上訴人因被告違反毒品危害防制條例等案件，不服臺灣板橋
地方法院97年度訴字第4251號，中華民國98年5月4日第一審判決
（起訴案號:臺灣板橋地方法院檢察署97年度偵字第8403 號），
提起上訴，本院判決如下：
    主  文
上訴駁回。
    理  由
一、公訴意旨略以：乙○○、丙○○二人均明知安非他命，係毒
    品危害防制條例所定之第二級毒品，依法不得販賣、持有，
    竟共同基於販賣第二級毒品安非他命之犯意聯絡，由乙○○
    於不詳時間，向不詳姓名年籍之人，以不詳價格，購入不詳
    數量之安非他命，另於民國97年2月28日下午5時許，向不詳
    姓名年籍綽號「紅腳」之人，以新台幣（下同）5 千元，購
    入安非他命七包（共驗餘淨重3點5248 公克）後，再由乙○○以行動電話000000000號、0000000000 號等門號，作為對
    外聯絡販賣毒品之用，並委由丙○○負責交付毒品。(一)乙○○、丙○○於97年3月2日之前某時，在臺北縣板橋市某處，
    以l千元之價格，出售不詳重量之安非他命一次予陳韋仁（
    檢察官於98年4 月22日審判時更正犯罪時間、次數及價金）
    。(二)乙○○、丙○○另於97年2 月間某日在板橋市○○○路
    ○段136號前，以每包5 百元至l千元不等之價格，出售不詳
    重量之安非他命予詹仁樺。(三)乙○○明知安非他命，係毒品
    危害防制條例所定之第二級毒品，又屬藥事法所規範之禁藥
    ，依法不得轉讓，竟另基於轉讓第二級毒品安非他命之犯意
    ，於97年3 月2日前7日內，無償提供禁藥安非他命一次予甲○○施用（檢察官於98年4 月22日審判時更正犯罪時間、次
    數）。(四)乙○○另於97年1 月25日前之某時，在不詳處所，
    無償提供禁藥安非他命一次予丙○○施用（檢察官於98 年4
    月22日審判時更正犯罪時間、次數）。因認被告乙○○、丙○○二人均涉有毒品危害防制條例第4條第2項之販賣第二級
    毒品罪嫌，被告乙○○另涉有藥事法第83條第l 項之轉讓禁
    藥罪嫌。
二、按犯罪事實應依證據認定之，無證據不得認定犯罪事實，又
    不能證明被告犯罪者應諭知無罪之判決，刑事訴訟法第 154
    條第2項、第301 條第1項分別定有明文。次按刑事訴訟法所
    謂認定犯罪事實之證據，係指足以認定被告確有犯罪行為之
    積極證據而言，該項證據自須適合於被告犯罪事實之認定，
    始得採為斷罪資料。如未能發現相當證據，或證據不足以證
    明，自不能以推測或擬制之方法，以為裁判基礎。又認定犯
    罪事實所憑之證據，雖不以直接證據為限，間接證據亦包括
    在內，然而無論直接證據或間接證據，其為訴訟上之證明，
    須於通常一般人均不致有所懷疑，而得確信其為真實之程度
    者，始得據為有罪之認定，倘其證明尚未達到此一程度，而
    有合理之懷疑存在時，事實審法院復已就其心證上理由予以
    闡述，敘明其如何無從為有罪之確信，即應為無罪之判決（
    最高法院29年度上字第3105號、40年度臺上字第86號及76年
    度臺上字第4986號判例參照）。
三、公訴人認被告乙○○、丙○○涉犯毒品危害防制條例第4 條
    第2項之販賣安非他命罪嫌，被告乙○○另涉犯藥事法第 83
    條第l項之轉讓禁藥罪嫌，係以被告二 人於警詢時及偵查中
    之供述、證人甲○○、陳韋仁、詹仁樺於警詢時之證言、證
    人甲○○偵查中之證言及被告乙○○、丙○○、證人甲○○
    、陳韋仁、詹仁樺之驗尿報告為其主要論據。惟訊據被告二
    人均堅決否認有上開犯行，被告乙○○辯稱：伊沒有賣安非
    他命予陳韋仁、詹仁樺，也沒有提供安他命予甲○○、丙○○施用；被告丙○○則辯稱：伊沒有賣安非他命予陳韋仁、
    詹仁樺。經查：
  (一)被告二人涉犯共同販賣第二級毒品予陳韋仁部分：
    證人陳韋仁雖於警詢時證稱：「我平日均是向乙○○購買安
    非他命毒品，從96年12月份起開始交易迄今約30次以上，每
    次均購買500元至1,000元不等，交易地點均是在板橋市區，
    …」云云（見偵卷第27頁），然於偵查中則證稱：「（為何
    在警詢稱96年12月間有跟乙○○買毒品？）沒有」等語（見
    偵卷第92 頁)，而於原審審理時則證稱：「（你有無跟乙○○買過毒品海洛因或安非他命？）有買過安非他命，時間我
    不記得，價錢有1000的吧」、「（你既然說有跟乙○○買安
    非他命，是直接跟黃炫淳買或有透過丙○○？）直接跟乙○○買」「（你跟乙○○買過幾次安非他命？）沒有很多次」
    、「（至少幾次？）我也忘記了」、「（你有無跟丙○○買
    過安非他命？）沒有」等語（見原審卷二第32頁背面至33頁
    ）足見證人陳韋仁未曾向被告溫力仁買過安非他命，至有無
    跟被告乙○○買過安非他命，則前後證述不一，又無購買安
    非他命之確切時間、地點及金額，是其於警詢時之證言是否
    屬實，已非無疑。另證人陳韋仁於查獲時所採尿液，經檢驗
    結果呈安非他命陽性反應，其尿液檢驗報告僅能證明其於查
    獲前有施用安非他命之事實，但不足以佐證被告二人有販賣
    安非他命予證人陳韋仁之事實。是本院尚難單憑證人陳韋仁
    於警詢時有瑕疵之證言，又無其他補強證據佐證之情形下，
    遽採不利於為被告二人之認定。
  (二)被告二人涉犯共同販賣第二級毒品予詹仁樺部分：
    證人詹仁樺於警詢時雖證稱：伊於97年3 月2日為警查獲前3
    至4日第一次向乙○○買毒品安非他命，伊是撥 0000000000
    電話，當時是由丙○○接電話，就約在板橋市○○○路○段
    136號前，由被告丙○○拿毒品前來賣我云云（見偵卷第 31
    頁），然於偵查中及原審審理中則一再證稱: 伊未向乙○○
    買過毒品及丙○○沒有拿毒品給伊等語（見偵卷第91頁、原
    審卷一第231至233頁），足見證人詹仁樺前後證述不一，其
    有於97年2月底向被告二人購買安非他命情事，已非無疑。
    至被告丙○○雖於警詢時供稱有拿二次安非他命予詹仁樺，
    而第一次拿安非他命予詹仁樺是於97年3 月1日約12時5分云
    云，然於偵審中則堅詞否認有拿過安非他命予證人詹仁樺等
    語，前後供述不一，且與證人詹仁樺證述第一次向被告二人
    購買安非他命之時問亦不相符合，是被告丙○○於警詢時之
    瑕疵供述，尚不足取。另證人詹仁樺於查獲時所採尿液，經
    檢驗結果呈安非他命陽性反應，其尿液檢驗報告僅能證明其
    於查獲前有施用安非他命之事實，但不足以佐證被告二人有
    販賣安非他命予證人詹仁樺之事實。是本院尚難單憑證人詹
    仁樺於警詢時有瑕疵之證言，又無其他補強證據佐證之情形
    下，遽採為不利於被告二人之認定。
  (三)被告乙○○轉讓第二級毒品予甲○○部分：
    證人甲○○於警詢時雖證稱：「我沒有參予販毒，而且我也
    有我正當的工作，我也只是提供我的租屋處給乙○○休息，
    每當乙○○到我住的地方，也會無償提供安非他命讓我吸食
    」、「我剛退伍後就開始有吸食安非他命，吸食地點是在臺
    北縣板橋市○○街28號3 樓。最後一次是在97年3月2日近中
    午12時，地點在板橋市○○○路○段136號2樓1室」云云（
    見偵卷第23頁），然於偵查中則證稱：乙○○沒有請伊施用
    安非他命，是警察叫伊這樣講等語（見偵卷第94頁），足見
    證人甲○○前後之證述不一，其於警詢時之證言是否屬實，
    洵有疑義。再證人甲○○於原審審理時經傳拘未到，有臺灣
    板橋地方法院刑事報到單、拘票及司法警察報告書各一紙在
    卷可憑（見原審卷一第207 頁、卷二第20至21頁），而檢察
    官上訴理由書記載：「檢察官於原審聲請傳喚甲○○，惟原
    審竟未予傳訊到庭」等情，顯有誤會。另證人甲○○於查獲
    時所採尿液，經檢驗結果呈安非他命陽性反應，其尿液檢驗
    報告僅能證明其於查獲前有施用安非他命之事實，但不足以
    佐證被告乙○○有轉讓安非他命予證人甲○○之事實。是本
    院尚難單憑證人甲○○於警詢時有瑕疵之證言，又無其他補
    強證據佐證之情形下，遽採為不利於被告乙○○之認定。
  (四)被告乙○○轉讓第二級毒品予丙○○部分：
    被告丙○○於警詢中供稱：「（乙○○平日是否有提供安非
    他命給予你免費施用？）有」、「（你所施用之安非他命何
    人提供？代價為何？）乙○○提供。沒有」等語（見偵卷第
    16至17 頁)，又於偵查中供稱：「（你毒品何來？）乙○○
    會請我。我上次在97年1  月26日有被警方查獲，該次安非他
    命就是乙○○提供給我」等語（見偵卷第95頁），然於本院
    審理時則供稱：乙○○沒有於97年1 月25日前之某時轉讓安
    非他命予伊施用等語，足見被告丙○○前後供述不一，是被
    告乙○○有於97年1 月25日前之某時轉讓安非他命予伊施用
    ，已非無疑。再稽諸被告丙○○於原審審理以證人身分詰問
    時，就其施用毒品犯行之毒品來源則證稱：「（97年1 月25
    日下午5時整，你是否在臺北縣板橋市○○街124巷18弄28-3
    號為警查獲？）對」「（該次查獲是否有採尿？）有」、「
    (這次的施用安非他命是跟誰買的？）網咖朋友」、（叫什
    麼名字？）忘了」、「（哪個網咖？）我家附近僑中二街的
    網咖」等語，並證述其僅在橋中一街住處遭警查獲一次，乃
    對上開97年3月3日偵訊筆錄證述內容，則證稱該日係因退藥
    想睡覺始為上開證述（見原審卷二34頁背面、第35頁），復
    經原審依檢察官聲請調閱原審法院97年度訴字第2826號卷宗
    後，被告丙○○於該案經警查獲時就其該次施用毒品之時地
    、來源係供稱：「我於97年1 月23日上午11時許在臺北縣板
    橋市○○○街124巷18弄28之3號住處施用安非他命」、「安
    非他命朋友名叫小毛的（姓名年籍不詳），他來找我邀我一
    起施用，我不清楚他安非他命從何處得來。」等語（見臺灣
    板橋地方法院檢察署97年度委偵字第3999 號卷第7頁），足
    見被告丙○○於該案及本案就於上述時地為警查獲所施用之
    毒品來源之供述情節相異。另被告丙○○於查獲時所採尿液
    ，經檢驗結果呈安非他命陽性反應，其尿液檢驗報告僅能證
    明其於查獲前有施用安非他命之事實，但不足以佐證被告乙○○有轉讓安非他命予被告丙○○之事實。是本院尚難單憑
    被告丙○○於警詢時及偵查中之瑕疵之供詞，又無其他補強
    證據佐證之情形下，遽採為不利於被告乙○○之認定。
四、綜上所述，檢察官所舉證據，尚不足以為被告二人有罪之積
    極證據，或其指出證明之方法，經本院逐一剖析，相互參酌
    ，仍無從形成被告二人有罪之心證。本院復查無其他積極證
    據足資證明被告二人確有檢察官所指上開犯行，因不能證明
    被告二人犯罪，自應為被告無罪之判決。
五、本院審理結果，認原審對被告二人為無罪之判決，已於原判
    決詳細論述，其認事用法，核無違誤，應予維持。檢察官猶
    執陳詞提起上訴，指摘原審判決被告此部分無罪不當，為無
    理由，應予駁回。
據上論斷，應依刑事訴訟法第368條，判決如主文。
本案經檢察官陳昱旗到庭執行職務。
中    華    民    國    98    年    12    月    15    日
                  刑事第二十庭審判長法  官  楊貴雄
                                    法  官  許必奇
                                    法  官  周明鴻
以上正本證明與原本無異。
如不服本判決，應於收受送達後10日內向本院提出上訴書狀，其
未敘述上訴之理由者並得於提起上訴後10日內向本院補提理由書
（均須按他造當事人之人數附繕本）「切勿逕送上級法院」。
                                    書記官  郭彥琪
中    華    民    國    98    年    12    月    15    日


司法院資訊處製作；財團法人民間司法改革基金會備份。
